臺灣臺中地方法院民事判決
110年度國字第17號
原      告  莊神榮  
被      告  交通部高速公路局中區養護工程分局

法定代理人  熊德維  
訴訟代理人  吳昱志  
            張庭禎律師
上列當事人間請求國家賠償事件，本院於民國110年12月9日言詞
辯論終結，判決如下：
    主 　　 文
一、被告應給付原告新臺幣柒萬陸仟捌佰元，及自民國一百一十
    年九月二十八日起至清償日止，按週年利率百分之五計算之
    利息。
二、原告其餘之訴駁回。
三、訴訟費用由被告負擔百分之七，餘由原告負擔。
四、本判決原告勝訴部分得假執行。但被告如以新臺幣柒萬陸仟
    捌佰元為原告供擔保後，得免為假執行。
五、原告其餘假執行之聲請駁回。
    事實及理由
一、原告主張：
　㈠原告於民國110年6月18日上午7時30分許，駕駛車牌號碼000-
    0000號大貨車至南投服務區之大貨車停車區域區域（下稱系
    爭停車區域）停放，因系爭停車區域之柏油路面有高低落差
    深度超過10公分以上之嚴重瑕疵，且未設置任何警告標示提
    醒用路人，致原告於車輛停妥後，下車步行行至系爭停車區
    域路面高地落差處，因重心不穩而跌倒，致受有右足第五蹠
    骨底撒脫性骨折之傷害（下稱系爭傷害）。
　㈡被告為系爭停車區域之管理維護機關，負有維護修繕義務，
    卻未及時修繕，且未設置警告標示提醒用路人注意，明顯有
    管理上嚴重缺失。原告所受之系爭傷害與系爭停車區域所存
    瑕疵間有因果關係存在，被告自應負損害賠償責任。原告提
    起本件訴訟前業已向被告提出損害賠償之書面請求，惟被告
    於110年8月1日拒絕賠償，爰依國家賠償法第3條第1項、第5
    條、民法第184條第1項前段、第193條第1項、第195條第1項
    前段規定，請求被告賠償原告財產上及非財產上損害。
　㈢原告請求之項目及金額如下：
　⒈無法工作損失：原告平均月收入有新臺幣（下同）8萬元，系
    爭傷害造成原告6個月無法工作之48萬元損失應由被告賠償
    原告。
　⒉精神慰撫金：原告因系爭傷害，接受石膏固定治療，行走需
    倚賴拐杖，且往後尚有需進行手術開刀治療之虞，致原告受
    有精神上之重大痛苦，請求被告賠償精神慰撫金68萬元以資
    慰藉。
　⒊以上合計請求被告賠償數額為116萬元。
　㈣並聲明：⒈被告應給付原告116萬元，及自起訴狀繕本送達之
    翌日起至清償日止，按週年利率百分之5計算之利息。⒉願供
    擔保，請准宣告假執行。
二、被告則以：被告確為系爭停車區域之設置及管理單位。系爭
    停車區域本有伸縮縫之設計，可能因為地震、熱漲冷縮或大
    型車輛之輾壓造成有高低落差，然無證據顯示該落差逾10公
    分。又原告無法證明其所受系爭傷害與被告就系爭停車區域
    之設置或管理具因果關係；且原告未能證明其月薪有達8萬
    元，被告僅能接受以基本工資計算原告之月薪；又原告亦無
    法證明其不能工作期間長達6月。另就原告因系爭傷害受有
    保險給付8400元部分，被告認該保險給付與原告於本件訴訟
    請求之法律上原因不同，同意在本件訴訟原告請求數額中不
    予扣除。並聲明：⒈原告之訴駁回。⒉願供擔保，請准宣告免
    為假執行。
三、得心證之理由：
  ㈠原告主張前於110年6月18日上午7時30分許，駕駛車牌號碼00
    0-0000號大貨車前往系爭停車區域，又系爭停車區域之柏油
    路面有高低落差，且未設置任何警告標示提醒用路人等節，
    均為被告所不爭執，並有原告所提出之現場照片為證（見本
    院卷第33頁），堪信為真實。
　㈡原告主張於上開時間，將車輛停妥在系爭停車區域後，下車
    行經系爭停車區域之柏油路面高低落差處，因踩空重心不穩
    而摔倒，致受有系爭傷害，為被告所否認。惟此業據原告提
    出健仁醫院110年6月28日乙種診斷證明書為證（見本院卷第
    31頁），參諸內政部警政署國道公路警察局110年9月29日國
    道警勤字第1100019119號函文所載：本局於是日有派遣巡邏
    車到場協助處理，當事人如需賠償相關事宜應向南投服務區
    聯繫，故無報案紀錄等語，有該函文附卷可稽（見本院卷51
    頁），堪認原告所受之系爭傷害，應係系爭停車區域柏油路
    面之高低落差，致其踩空重心不穩而摔倒所致，是被告前開
    辯解，無可憑採。
  ㈢按公有公共設施因設置或管理有欠缺，致人民生命、身體或
    財產受損害者，國家應負損害賠償責任，國家賠償法第3條
    第1項定有明文。此條文所定之國家賠償責任，係採無過失
    主義，即以該公共設施之設置或管理有欠缺，並因此欠缺致
    人民受有損害為其構成要件，非以管理或設置機關有過失為
    必要（最高法院85年度台上字第2776號判決意旨參照）。又
    所謂設置有欠缺，係指公共設施設計或建造之初，即存有瑕
    疵；而管理之欠缺者，則係指公共設施設置後，未妥善保管
    ，怠為修護致該物發生瑕疵，且未為必要之防護措施，致使
    該公共設施欠缺通常應具備之安全性而言。被告於系爭停車
    區域設計有伸縮縫之設置，而該處設置伸縮縫後，路面原仍
    屬平坦，係因地震、熱脹冷縮及大型車輛碾壓而使路面有高
    地落差之情形等情，為被告訴訟代理人當庭所是認（見本院
    卷第87至88頁），而該處既為南投服務區之停車區域，一般
    用路人前往南投服務區，大多會將車輛停放在系爭停車區域
    ，並下車使用南投服務區之設施，其間自會行走在系爭停車
    區域內，並行經伸縮縫設置處，此為一般用路人可能產生之
    狀況，應為公路養護機關所能預見，自應保持伸縮縫設置處
    之平坦，以維護系爭停車區域使用之安全，被告依上開規定
    既為公路養護機關，自負有隨時排除障礙之責任，被告未盡
    依法維護之義務，就系爭停車區域之管理自有欠缺。而本件
    事故係因原告行走至系爭停車區域時，因路面高低落差，致
    重心不穩而跌倒受傷，故被告之侵害行為與原告所受損害間
    ，顯具有相當因果關係。且國家賠償責任，既係採無過失主
    義，即以該公共設施之設置或管理有欠缺，並因此欠缺致人
    民受有損害為其構成要件，非以管理或設置機關有過失為必
    要，是被告就系爭停車區域之管理既有欠缺，因而導致原告
    受有系爭傷害，即應負國家賠償責任。
  ㈣次按國家損害賠償，除依本法規定外，適用民法規定，國家
    賠償法第5條定有明文。又按不法侵害他人之身體或健康者
    ，對於被害人因此喪失或減少勞動能力或增加生活上之需要
    時，應負損害賠償責任；不法侵害他人之身體、健康，被害
    人雖非財產上之損害，亦得請求賠償相當之金額，民法第19
    3條第1項、第195條第1項分別定有明文。被告就本件事故之
    發生既應負國家賠償責任，已如上述，且與原告所受之傷害
    結果間復有相當因果關係，則原告依前開規定，請求被告負
    損害賠償責任，自屬正當。茲就原告請求被告賠償之項目及
    金額，分別審酌如下：
  ⒈不能工作之損失部分：
　⑴原告於110年6月18日事故發生後前往健仁醫院急診，於同年
    月21日、28日至該院門診，建議休養至少2個月等節，有健
    仁醫院110年6月28日乙種診斷證明書可稽（見本院卷第31頁
    ），可見原告自110年6月18日至同年8月27日計71日不能工
    作。至原告主張其不能工作期間為6月等語，然其未證明除
    上開診斷證明書所載時間以外，有何不能工作之情形，故尚
    難憑採。
  ⑵原告主張於該事故發生時，平均每月收入為8萬元，並提出對
    帳單暨派車明細照片為證（見本院卷第25至29頁、第33至34
    頁）。然該等對帳單僅顯示日期、起迄地點、車工、運費等
    資料，未見有何關於被告之收入、薪資等記載，難以據此推
    算原告於該事故發生時之薪資收入。又經本院調取原告案發
    近2年稅務電子閘門財產所得調件明細表，原告僅於大高屏
    物流有限公司領有108年度所得14萬1000元、109年度所得11
    萬5000元（見本院證物袋），換算每月收入未達2萬元。原
    告主張此部分事實既經被告否認，又無事證可佐，則本院認
    應以勞動部公告之110年度基本工資即2萬4000元為準，認定
    原告受有每月基本工資之損失。據此，原告受有不能工作之
    損失應為5萬6800元（計算式：24000/30*71＝56800），逾此
    數額之請求，不應准許。
  ⒉精神慰撫金：
　⑴按慰藉金之賠償須以人格權遭遇侵害，使精神上受有痛苦為
    必要，其核給之標準固與財產上損害之計算不同，然非不可
    斟酌雙方身分資力與加害程度，及其他各種情形核定相當之
    數額（最高法院51年度台上字第223號判決意旨參照）。
  ⑵查原告因被告就系爭停車區域之管理既有欠缺致受有系爭傷
    害，需以石膏固定治療，造成其生活上某程度之不便，宜休
    息至少2個月，可彰原告精神上應受一定之痛苦。佐以原告
    為國中肄業，任貨運司機等學經歷及現職、家庭經濟狀況，
    業經原告陳明在卷（本院卷第90頁），並有稅務電子閘門財
    產所得調件明細表可查（見本院卷證物袋），並參酌本件事
    故發生情節與原告受傷復原情形、所受痛苦等一切情狀，認
    原告請求賠償非財產上損害，以2萬元為適當；逾此部分之
    請求，尚非可採。
  ⒊綜上，原告得請求之損害賠償金額為7萬6800元（計算式：56
    800＋20000＝76800）。
四、綜上所述，原告依據國家賠償法第3條第1項之規定，請求被
    告給付7萬6800元，及自起訴狀繕本送達翌日即110年9月28
    日（見本院卷第49頁）起至清償日止，按週年利率百分之5
    計算之利息，為有理由，應予准許。逾此部分之請求，洵屬
    無據，不應准許。
五、兩造分別陳明願供擔保請准宣告假執行或免為假執行，就原
    告勝訴部分，所命給付之金額未逾50萬元，應依職權宣告假
    執行，惟被告陳明願供擔保請准宣告免為假執行，亦無不合
    ，爰酌定相當之金額准許之。至原告敗訴部分，假執行之聲
    請失所附麗，應予駁回。
六、本件事證已臻明確，兩造其餘之攻擊防禦方法及所提之證據
    ，經本院審酌後，認與判決結果不生影響，爰毋庸一一論述
    ，併此敘明。
七、訴訟費用負擔依據：民事訴訟法第79條。
中　　華　　民　　國　　111 　年　　1 　　月　 24 　　日
                  民事第二庭    法  官  吳怡嫺
以上正本係照原本作成。
如對本判決上訴，須於判決送達後20日內向本院提出上訴狀。如
委任律師提起上訴者，應一併繳納上訴審裁判費。
中　　華　　民　　國　　111 　年　　1 　　月　 24 　　日
                                書記官  林佩倫